臺灣高等法院刑事判決　　　　　　　　94年度上訴字第2261號
上　訴　人　臺灣臺北地方法院檢察署檢察官
上　訴　人
即　被　告　甲○○
被　　　告　丙○○
共　　 同
指定辯護人　本院公設辯護人　乙○○
上列上訴人因被告違反毒品危害防制條例等案件，不服臺灣臺北
地方法院93年度訴字第947號，中華民國94年6月16日第一審判決
（起訴案號：臺灣臺北地方法院檢察署九十二年度偵字第二三三
六三號），提起上訴，本院判決如下：
    主  文
原判決關於甲○○連續販賣第二級毒品、丙○○共同連續持有第
二級毒品以及甲○○定執行刑部分，均撤銷。
甲○○、丙○○共同連續運輸第二級毒品，甲○○，累犯，處有
期徒刑柒年貳月，丙○○處有期徒刑柒年壹月。
扣案之筆記本一本、電子砰一台、分裝袋一百個、分裝杓一支，
均沒收；第二級毒品安非他命九包（驗餘淨重柒拾壹點貳捌壹壹
公克）沒收銷燬之；犯罪所得之新臺幣捌佰元沒收，如全部或一
部不能沒收時以其財產抵償之。
    事  實
一、甲○○前因犯竊盜罪，經臺灣高等法院臺中分院判處有期徒
    刑二月確定，又因偽造文書案件，經原審法決處有期徒刑二
    年確定，另因違反麻醉藥品管理條例、肅清煙毒條例、藥物
    藥商管理法案件，經原審法院分別決處有期徒刑六月、一年
    四月、四月，應經定執行刑為二年四月；嗣又因偽造文書案
    件，經原審法判處有期徒刑三月確定，以上各判處罪刑案件
    ，經原審法院裁定應執行有期徒刑五年，於民國八十三年七
    月十九日假釋。惟甲○○於假釋中又因違反麻醉藥品管理條
    例、肅清煙毒條例案件，經本院判處有期徒刑三月、六月，
    並定應執行刑為有期徒刑七月確定；又因違反麻醉藥品管理
    條例案件，經臺灣雲林地方法院判處有期徒刑五月確定，上
    開假釋亦因而遭撤銷執行殘刑，合計應執行三年十一月十六
    日，於八十七年十一月廿七日假釋，八十九年九月三日假釋
    期滿未經撤銷而執行完畢。
二、甲○○及丙○○係駕駛計程車之同業，甲○○受上開有期徒
    刑之執行完畢後，猶不知悔改，為供己施用，分別與綽號「
    小陳」、「小良」、「家珍」、「阿娟」等人集資，自九十
    二年九月間某日起至同年十一月廿一日止，在新竹縣關西鎮
    、臺北縣新店市○○路○段二０七巷三號地下室甲○○住處
    等地，多次向住居於新竹縣關西鎮之身份不詳之成年人「阿
    伯」，以每兩新臺幣（下同）二萬五千元至四萬二千元不等
    之價格購買第二級毒品安非他命，經分裝並盛入紅包袋後，
    與丙○○基於共同運輸安非他命之概括犯意聯絡，委由丙○
    ○駕駛計程車，自臺北縣新店市○○路○段二０七巷三號出
    發，連續多次（計約四次），運輸毒品予住居在臺北縣新莊
    市○○路附近某處之「阿娟」、住居台北縣中和市○○街附
    近某處之「小陳」，以及住居不詳處所之「小良」、「家珍
    」等人（每次運輸安非他命之數量不明）；甲○○並支付每
    趟二百元至三百元之代價予丙○○作為補貼。丙○○因之而
    取得運輸安非他命之代價八百元（甲○○支付之代價為每趟
    二百元至三百元，因確數已不能查證，以最有利於被告之每
    次二百元計算，四次合計八百元）。嗣於九十二年十一月廿
    四日晚間七時許，在臺北縣新店市○○路○段二０七巷三號
    地下室經警方逮捕，並扣得甲○○所有供運輸、施用之第二
    級毒品安非他命九包（合計淨重七十一點七三公克、驗餘淨
    重七十一點二八一一公克）、甲○○所有供記載運輸毒品事
    項所用之筆記本一本、供分裝安非他命用之電子砰一台、分
    裝袋一百個、分裝杓一支等物。
三、案經臺北縣政府警察局海山分局移送臺灣臺北地方法院檢察
    署檢察官偵查起訴。
    理  由
一、證據能力之判斷：
  (一)被告甲○○部分：被告甲○○於原審訊問時供稱：警詢筆錄
    不是在自由意志陳述，丙○○、隨風恆他們的罪都是我背起
    來的，他們都是海山分局的線民，是我自願背他們的罪，筆
    錄是警察他們寫好了，我照著說的，故警詢時所言有些不實
    在；又稱檢察官訊問時之陳述，有些不是在自由意志下所為
    ，有時候有些話並不是我的意志所能決定的云云（見原審卷
    九十三年十月十四日準備程序筆錄）。然查，原審法院依職
    權勘驗被告甲○○於九十二年十一月廿五日警詢、十二月四
    日訊問筆錄（見偵卷第廿三頁以下、第九十一頁以下）之錄
    音帶，被告甲○○於警、偵訊時錄音帶所言內容，與上開警
    、偵訊筆錄所載內容均一致，並無筆錄內所載被告甲○○之
    陳述與錄音內容不符之情形；且依被告甲○○答詢時之語氣
    、用詞，亦無依照既有文字朗讀、或對被告為強暴、脅迫、
    利誘、詐欺、疲勞訊問等不正方法等情形，有原審法院九十
    三年十月八日勘驗筆錄在卷可稽。況被告甲○○亦供稱：檢
    察官訊問時一問一答時是我回答的沒有錯，對偵訊筆錄無意
    見；又稱：我否認自白之真實性，我不否認錄音帶之真實性
    等語（見原審九十三年十一月四日準備程序筆錄）。原審進
    一步訊問證人即本案承辦員警柯乃清，亦證稱：除了權利告
    知部分是事先打好的以外，應該是有同步錄音，一問一答製
    作，無刑求或任何之威脅利誘等語（見原審九十三年十二月
    二十九日審判筆錄）。綜上所述，被告甲○○於警、偵訊時
    之陳述，並無刑事訴訟法第一百五十六條第一項、第一百條
    之一第二項、第一百條之二、第一百五十八條所列欠缺證據
    能力之情形，自屬有證據能力。
  (二)被告丙○○部分：被告丙○○於原審供稱：我做了二次筆錄
    ，第一次的筆錄做完之後，我被移送到檢方，警察告訴我第
    一次做的筆錄不行，我又被帶回去做了第二次筆錄。又稱：
    有被警察恐嚇，警察跟我說檢察官要他把案子拿回去重寫，
    要把案件用出來，後來再回警察局做筆錄，我沒有睡得很好
    ，警察叫我先到旁邊坐，後來要我按照筆錄上面念並錄音，
    警察告訴我，若我在檢察官處有承認知道是毒品的話，可以
    沒有事，讓應該承擔的人承擔，我因當時迷迷糊糊的，沒有
    睡好，後來我在檢察官處，我就照著警察告訴我的唸云云。
    （見原審卷九十四年三月廿四日、九十四年五月五日準備程
    序筆錄）。然查，原審法院依職權勘驗被告丙○○於九十二
    年十一月廿五日第二次警詢筆錄（見偵卷第四頁以下）錄音
    帶，被告丙○○於該次警詢時之供述與錄音帶顯示者，互核
    一致，並無筆錄內所載被告丙○○之陳述與錄音內容不符之
    情形。且依被告丙○○答詢時之語氣、用詞，亦無依照既有
    文字朗讀、或對被告為脅迫、利誘等不正方法。其次，被告
    丙○○第一次接受警詢之時間為九十二年十一月廿五日凌晨
    四時至五時（此部分夜間訊問已得被告同意在卷）、第二次
    接受警詢之時間為同日中午十二時四十分至下午一時廿五分
    、接受內勤偵訊之時間為同日下午三時三十九分許等，合計
    遭訊問時間僅二小時許，且訊問時均為日間、三次訊問相距
    非久，被告丙○○復未曾於其間陳稱疲累需要休息，所辯疲
    勞訊問云云，自不可採。再者，證人即負責被告丙○○二次
    警詢筆錄訊問之臺北縣政府警察局海山分局員警張朱煌亦證
    稱：第一次筆錄做完後，我們有休息，承辦小隊長賴義芳與
    丙○○聊天，是在刑事組內聊天，說法院會審酌犯後態度，
    並說甲○○已自白了，如果承認的話，會給法院做為量刑參
    考，請丙○○自己考慮，之後丙○○就跟小隊長說他願意講
    出實情等語。又稱：未曾對被告施以強暴、脅迫或恐嚇，被
    告沒有要求休息，被告看起來精神狀態很好；是正常的訊問
    並錄音，採一問一答方式製作，並無叫被告唸筆錄的情形等
    語明確（見原審九十四年五月五日準備程序筆錄）。況被告
    丙○○於原審訊問時已坦承知悉所交付運送者係安非他命，
    所述內容與警詢或檢察官訊問時之供述，並無不符（詳後述
    ）。更見被告丙○○所辯於警詢或檢察官訊問時之供述不具
    任意性云云，不可採信。
  (三)扣案物品之證據能力：查警方於九十二年十一月廿四日晚間
    七時許，於臺北縣新店市○○路○段二０七巷三號地下室內
    ，搜索扣得甲○○所有海洛因四包（淨重零點四公克）、安
    非他命九包（淨重七十一點七三三五公克）、大麻一包（淨
    重四點九公克）、安非他命殘渣袋十個、分裝袋一百個、吸
    食器一組、電子秤一台、電子計算機一台、現金三萬四千五
    百元、分裝杓一支、變造吳春富駕駛執照一張、筆記本一本
    之事實，有臺北縣政府警察局海山分局扣押物品目錄表在卷
    可稽，並為被告甲○○所不否認（見偵卷第廿三頁、原審聲
    羈卷九十二年十一月廿五日訊問筆錄第二頁）。其次，該次
    搜索雖未事先申請搜索票，然被告甲○○係經法院通緝之被
    告，有臺灣高等法院通緝紀錄表在卷可稽。依刑事訴訟法第
    八十七條第一項、第一百三十條規定，司法警察自得於逮捕
    被告甲○○後，逕行搜索其身體、隨身攜帶之物件、所使用
    之交通工具及其立即可觸及之處所；且被告甲○○亦事先同
    意司法警察搜索，有卷附自願受搜索同意書一紙可稽（見偵
    卷第十一頁）；被告甲○○於警詢中亦供稱：「（當場是否
    自願同意接受警方搜索？）當然願意。」等語（見偵卷第廿
    二頁）。是警方依刑事訴訟法第一百三十一條之一規定，搜
    索扣押之本案物品，自有證據能力。
二、訊之被告甲○○，坦承有與「小陳」、「小良」、「家珍」
    、「阿娟」等人集資，由被告甲○○向「阿伯」購買安非他
    命，經分裝後，委由丙○○基駛計程車，分送予「阿娟」、
    「小陳」、「小良」、「家珍」等人，甲○○並支付每趟二
    百元至三百元之代價予丙○○作為補貼之事實；訊之被告丙
    ○○，亦坦承受被告甲○○之託，多次送東西予他人，被告
    甲○○並補貼油錢等事實。惟被告二人均否認有運輸或販賣
    毒品之犯行。被告甲○○辯稱：僅單純合資購買並交付予購
    買之人，且扣案之物品有部分非屬其所有等語。被告丙○○
    辯稱：其不知所運送者係安非他命云云。
  (一)惟查，右開事實業據被告二人於警詢、檢察官訊問時供述明
    確，被告二人對於所運輸安非他命之交付之對象、時間、次
    數、交付之地點、安非他命之包裝方法，乃至酬勞，所述內
    容，均大致相符（見偵卷第五至七頁、第二四至二六頁、第
    三二、三三、六四、六五、七十頁、第九五至九七頁），其
    後被告二人於原審法院審理時以證人身分經檢察官、辯護人
    詰問或法院訊問時亦坦承上情，甲○○證稱：丙○○知悉是
    毒品，有讓丙○○賺個錢，我們有分裝，丙○○不只送二次
    ，應是三、四次，有送給「阿娟」、「小陳」、「小良」等
    語（見原審卷二，第一一九、一二二頁）。被告丙○○證稱
    ：我知道是毒品，印象中有送給「「阿娟」、「小陳」等人
    ，甲○○有補貼我計程車資等語（見原審卷二，第一二五至
    一二七頁）。足見被告甲○○購得安非他命後，確經分裝，
    並委託知情之被告丙○○分送予合資購買安非他命之人，被
    告甲○○並支付一定之代價予丙○○。其次，扣案之筆記本
    記載「家珍12000」、「娟2000」等字樣，有該筆記本可按
    ，被告甲○○並坦承該等記載是對方積欠毒品的錢等語（見
    偵卷第二六、九八頁）。足見被告甲○○供稱與「阿娟」、
    家珍」等人合資購買毒品乙節，可以採信。此外，並有扣案
    如主文所示之安非他命（該等扣案物品經送檢驗結果確係安
    非他命之事實，亦有國防部憲兵司令部刑事鑑識中心九十三
    年四月廿九日（九三）宇鑑字第０五０五九號鑑識通知書在
    卷可稽─見偵卷第二０八頁）、筆記本一本、電子砰一台、
    分裝袋一百個、分裝杓一支，可資佐證，
  (二)被告辯解及有利被告證據不可採之理由：
  １、被告丙○○於本院訊問時辯稱：不知所運送者是安非他命
      乙節，因與其於原審詰問時之證述不合，被告甲○○亦於
      原審訊問時證稱：他（丙○○）不可能不知道是毒品（見
      原審卷二，第一一九頁）。被告丙○○此部分所辯，不可
      採信。
  ２、被告丙○○於本院訊問時稱：有送去給隋風恆，但未送去
      給其他人；或稱我也有送去給那些出錢的人，但我不認識
      云云（見本院94年8月19日筆錄），或稱那些人叫什麼名
      字我不記得了（見本院94年9月6日筆錄第六頁）。然被告
      丙○○於警詢時就其交付毒品之對象、地點，供述明確，
      其後於原審詰問時亦供稱曾送給「阿娟」、「小陳」等人
      （見原審卷第一二七頁），足見被告事後所辯，或係因時
      間經過較久，記憶模糊所致，或係避重就輕之詞，不可採
      信。
  ３、被告二人就運輸毒品之次數，前後各有多次之供述，被告
      甲○○供稱：十多天前送了七、八次，最近二、三次（見
      偵卷第六五頁），或稱：十幾二十次（同上偵卷第九四頁
      ），或稱應是三、四次（見原審卷二，第一一九頁）。被
      告丙○○則於警詢及其後之檢察官訊問時均供稱：載送過
      三、四次等語（見偵卷第五、七十頁）。對照被告甲○○
      於原審詰問時證稱應是三、四次，以及事實欄所示之交付
      之對象為四人之事實，應認為被告二人運輸毒品之次數為
      四次。
  ４、有關被告丙○○運輸安非他命取得之代價：被告二人有關
      合計交付、取得運輸毒品之代價，所述不甚一致，或稱大
      約七百元（偵卷第六頁丙○○之供述），或稱拿過二次，
      每次二百元（偵卷第三三頁丙○○之供述），或稱最近二
      、三次，給他（丙○○）一次兩、三百元（偵卷第六五頁
      甲○○之供述），或稱一共補貼丙○○一、二千元（見偵
      卷第九七頁甲○○之之供述）。然被告甲○○支付之運輸
      毒品之代價為每趟二百元至三百元，此為被告二人一致之
      供述，且因確數已不能查證，應以最有利於被告之每次二
      百元，計算被告運輸毒品所得為合計八百元。
  ５、被告二人就運輸毒品之對象，除事實欄所認定者外，被告
      二人均供稱有交付安非他命予隋風恆，隋風恆亦有相同之
      供述。然被告甲○○與隋風恆交情友好，互請安非他命，
      此經被告甲○○多次供述，因之，被告甲○○縱有交付，
      甚至請被告丙○○代為交付之情形，亦係基於轉讓毒品之
      犯意為之，難認係運輸；而被告甲○○轉讓安非他命予隋
      風恆部分，已經原審判處罪刑，被告甲○○上訴本院後，
      並因撤回此部分之上訴而確定，有撤回上訴聲請書可按，
      此部分自不能再審判。其次，被告丙○○雖另供稱送安非
      他命予「阿德」云云。然此部分，並無其他補強證據，不
      能逕予認定。
  ６、被告甲○○雖辯稱：扣案物品僅有部分係其所有云云。然
      被告甲○○於警詢時供稱扣案物均係其所有；其後於檢察
      官訊問時亦為相同之供述（見偵卷第二三、六四頁）。隋
      風恆亦供述稱：係甲○○所有（見偵卷第三六、三七頁）
      。被告所辯係幫隋風恆擔罪云云，實不可採信。且被告於
      其後之多次供述，就諸多扣案物中，何者係其所有，前後
      所述極為分歧。單以扣案之安非他命為例，被告甲○○就
      其中之若干數量係其所有之供述，即有多種說法，或稱二
      十克是我的（見偵卷第九二頁），或稱二十餘克是我的（
      見原審卷二，第一二七頁），或稱十幾公克是我的（見本
      院94年7月26日筆錄第三頁），或稱十三、十四克是我的
      （見原審卷一，第一八二頁）。關於扣案之海洛因及分裝
      袋，忽稱係自已所有，忽稱非己所有。足見被告甲○○係
      任意供述，所辯非其所有云云，不可採信。其次，扣案之
      安非他命，被告雖辯稱僅係供己施用云云。然扣案物中，
      另有電子砰一台、分裝袋一百個、分裝杓一支，被告二人
      且均供稱購得安非他命後經分裝始送出等情，足見扣案之
      安非他命除供被告施用之外，且係供分裝運輸所用；電子
      砰一台、分裝袋一百個、分裝杓一支，亦係供被告運輸毒
      品所用之物。
  ７、綜上所述，被告二人運輸安非他命之事證明確，被告二人
      就運輸毒品之對象，並交付一定之代價之基本事實均相符
      合，因之被告二人其他供述，縱稍有不符，卷內之其他有
      利之證據，均因不影響於本案事實之認定，無再逐一論列
      之必要。附此敘明。被告甲○○聲請傳喚證人即臺北縣新
      店市○○路○段二０七巷三號地下室之房東，擬證明扣案
      之部分之毒品非其所有；併聲請就扣案之毒品鑑定是否留
      存被告之指紋。然扣案毒品係被告甲○○所有，已經本院
      認定如上，且毒品扣案後，歷經警方、偵、審及鑑識人員
      之接觸，縱未驗出被告之指紋，亦不足以排除係被告所有
      。被告聲請傳喚證人及鑑定指紋，因不影響於本判決之結
      果，亦無必要，併此敘明。
  (三)有關被告二人是否販賣安非他命部分：查被告甲○○於警詢
    及檢察官訊問時，固自白販賣安非他命予「阿娟」、「小陳
    」、「小良」等人，且係委由被告丙○○以如事實欄所示之
    方法交付云云。然被告甲○○之上開自白，除前開筆記本上
    有「娟2000」之記載及扣案之安非他命外，並無其他補強證
    據。本院基於上述之理由，認為被告所辯係與「阿娟」等人
    合資購買，再由被告二人運輸予「阿娟」等人，為可採信。
    難逕以上開證據推認被告係基於圖利之意思而販賣安非他命
    。
三、論罪科刑：
  (一)按關於毒品之運輸，只要已有毒品之認識，不問出於為自己
    或他人而運送，亦不分由國外輸入國內，或國內輸出國外，
    即使在國內兩區域間具有輸出或輸入作用之運送者，均屬之
    ，且縱係零星或短途持送，除顯然無運輸之認識或意圖，得
    認為單純持有外，亦同。本案被告二人共同運輸毒品所為，
    均係犯毒品危害防制條例第四條第二項運輸第二級毒品罪。
    公訴人以被告二人係共同販賣安非他命，認為涉犯同條例第
    四條第二項之販賣第二級毒品罪。然被告並不成立販賣安非
    他命罪，已如前述。且因公訴人於起訴書已就被告甲○○如
    何將安非他命交付予被告丙○○轉交付予「阿娟」等人之事
    實記載明確，應認公訴人就運輸毒品之事實，亦在起訴之列
    ，本院自應變更起訴法條，逕論以運輸第二級毒品罪。
  (二)被告二人之運輸安非他命，雖係推由被告丙○○實際運送，
    然被告甲○○主導本案之運輸，如購買、分裝、支付代價等
    ，被告丙○○僅係聽候指示之人，被告甲○○顯係基於自己
    犯罪之意思而參與，應認為其與被告丙○○間有不僅有犯意
    之聯絡，亦有行為之分擔，為共同正犯。
  (三)被告二人前後多次運輸毒品所為，時間相接，所犯係構成要
    件相同之罪名，應係基於概括犯意為之，應論以連續犯之一
    罪，並均加重其刑。
  (四)被告甲○○前有事實欄一所示之犯罪、科刑及執行情形，有
    被告之前案紀錄表可按，被告甲○○於有期徒刑執行完畢後
    五年以內，再犯有期徒刑以上之本案之罪，為連續犯，應加
    重其刑，並遞加重之。
  (五)扣案之筆記本一本、電子砰一台、分裝袋一百個、分裝杓一
    支，均係被告供本案犯罪之用，且係共犯甲○○所有，已如
    前述，應依法宣告沒收。扣案之第二級毒品安非他命九包（
    驗餘淨重柒拾壹點貳捌壹壹公克），係查獲之毒品，應依法
    宣告沒收銷燬之。共犯丙○○犯罪所得捌佰元雖未扣案，仍
    應依法沒收，如全部或一部不能沒收時應財產抵償之。
  (六)審酌被告二人多次運輸毒品予他人，對他之人身心有相當之
    戕害，亦嚴重影響治安，惟被告二人坦承部分之犯行，運輸
    之對象非多，被告甲○○隻身在台，家庭有變故，被告丙○
    ○僅為賺取代步之利益而犯本罪之動機等一切情狀，各量處
    如主文第二項所示之刑。
四、原審判決應撤銷之理由：原審判決以被告罪證明確，並據以
    論罪科刑，固非無據。然被告二人所為應成立運輸毒品罪，
    且無證據證明被告販賣安非他命，已如前述。原審未經詳酌
    ，逕認被告甲○○係犯販賣安非他命罪；並以被告丙○○無
    無運輸毒品之意圖，而僅對被告丙○○論以持有毒品罪，尚
    有未洽。檢察官上訴，認為被告丙○○應成立運輸毒品罪，
    指摘原審判決不當，為有理由。被告二人上訴否認犯罪，指
    摘原審判決不當，雖無理由，然原審判決，既有前述不當情
    形，自應由本院將原審判決關於被告甲○○連續販賣第二級
    毒品、丙○○共同連續持有第二級毒品以及甲○○定執行刑
    部分，均撤銷（被告甲○○被訴轉讓毒品及贓物等罪部分，
    甲○○上訴本院後撤回，已經確定）。
據上論斷，應依刑事訴訟法第三百六十九條第一項前段、第三百
六十四條、第二百九十九條第一項前段，第三百條，毒品危害防
制條例第四條第一項、第十八條第一項、十九條第一項，刑法第
十一條、第二十八條、第五十六條、第四十七條，判決如主文。
本案經檢察官侯千姬到庭執行職務。
中　　華　　民　　國　　94　　年　　9 　　月　　20　　日
　　　　　　　　　刑事第十七庭  審判長法　官  鄭文肅
　　　　　　　　　　　　　　　　　　  法　官  蘇隆惠
　　　　　　　　　　　　　　　　　　  法　官  林瑞斌
以上正本證明與原本無異。
如不服本判決，應於收受送達後十日內向本院提出上訴書狀，其
未敘述上訴之理由者並得於提起上訴後十日內向本院補提理由書
（均須按他造當事人之人數附繕本）。
                                      書記官  陳思云
中　　華　　民　　國　　94　　年　　9 　　月　　21　　日
附錄：本案論罪科刑法條全文
毒品危害防制條例第四條第一項
製造、運輸、販賣第一級毒品者，處死刑或無期徒刑；處無期徒
刑者，得併科新臺幣一千萬元以下罰金。
